臺灣彰化地方法院刑事裁定
110年度秩聲字第5號
移送機關即
原處分機關  彰化縣警察局鹿港分局
聲明異議人
即受處分人  劉財富


上列聲明異議人即受處分人因違反社會秩序維護法案件，不服移
送機關即原處分機關民國110年11月11日鹿警分偵秩字第1100028
888E號處分，聲明異議，本院裁定如下：
    主  文
原處分撤銷。
劉財富不罰。
    理  由
一、原處分意旨略以：聲明異議人即受處分人劉財富(下稱異議
    人)於民國110年10月1日19時40分許，在彰化縣○○鎮○○路0段
    000號旁之貝殼檳榔攤(下稱檳榔攤)，參與韋畯登所經營之
    職業賭博場所，參與俗稱「妞妞」之賭博，其賭法為：每人
    下注新臺幣（下同）100元發5張牌（分前2張、後3張兩墩）
    ，後3張湊成十的倍數成為第一個妞，前2張相加的個位數拿
    來跟莊家比大小，若相加後超過八且贏過別人賭金乘以2倍
    ，相加等於十的倍數成為第二個妞賭金乘以3倍，若5張牌都
    是J、Q、K則是5倍賭金。案經彰化縣警察局鹿港分局（下稱
    鹿港分局）於上述時、地持搜索票執行搜索而當場查獲賭客
    9人正在賭博，並扣得撲克牌1副 、抽頭金1,200元、放置於
    紙箱中之不明賭資11,500元、賭資共87,300元等證物，依社
    會秩序維護法第84條之規定予以裁處，其中異議人罰鍰9,00
    0元，並沒收賭資29,300元。
二、異議人聲明異議意旨略以：異議人當天前往檳榔攤係因檳榔
    攤鄰近異議人之住處，當日與債務人江銘峰相約於該處還款
    ，之後江銘峰先行離開，於異議人身上查扣之29,300元即為
    江銘峰返還之款項，有進去看人家賭博，但沒有參與賭博，
    不應認定異議人有參與賭博而予以罰鍰及沒收現金等語。
三、按「被處罰人不服警察機關之處分者，得於處分書送達之翌
    日起五日內聲明異議。聲明異議，應以書狀敘明理由，經原
    處分之警察機關向該管簡易庭為之。」、「原處分之警察機
    關認為聲明異議有理由者，應撤銷或變更其處分；認為不合
    法定程式或聲明異議權已經喪失或全部或一部無理由者，應
    於收受聲明異議書狀之翌日起三日內，送交簡易庭，並得添
    具意見書。」社會秩序維護法第55、56條分別定有明文。則
    聲明異議既應先向原處分警察機關提出，由原處分警察機關
    先行審認聲明異議有無理由，若有理由，則自行撤銷或變更
    其處分；若認為不合法或無理由，始送交簡易庭處理，則聲
    明異議是否逾期，應以聲明異議狀到達原處分之警察機關之
    時間為準。查原處分機關係於110年11月14日送達處分書予
    異議人，有鹿港分局送達證書在卷可稽，異議人以書狀敘明
    理由，於110年11月18日經原處分機關即鹿港分局向本院聲
    明異議，並未逾5日之法定異議期間。
四、按法院受理違反社會秩序維護法案件，準用刑事訴訟法之規
    定，社會秩序維護法第92條定有明文。又按犯罪事實應依證
    據認定之，無證據不得認定犯罪事實，刑事訴訟法第154條
    第2項定有明文。又所謂認定犯罪事實之證據，係指足以認
    定被告確有犯罪行為之積極證據而言，該項證據自須適合於
    被告犯罪事實之認定，始得採為斷罪之資料；且如未能發現
    相當確實證據，或證據不足以證明，自不能以推測或擬制之
    方法，以為裁判之基礎；而認定犯罪事實所憑之證據，雖不
    以直接證據為限，間接證據亦包括在內，然而無論直接證據
    或間接證據，其為訴訟上之證明，須於通常一般人均不致有
    所懷疑，而得確信其為真實之程度者，始得據為有罪之認定
    ，倘其證明尚未達到此一程度，而有合理之懷疑存在時，即
    難遽採為不利被告之認定（最高法院76年台上字第4986號判
    決意旨參照）。且按刑事訴訟之被告依法並無自證無罪之義
    務，若控罪所憑之積極證據，在生活經驗上尚不足以排除其
    他有利被告之合理推斷，致不足以證明犯罪事實時，仍不能
    因被告否認犯罪之辯解不成立，資為無視積極證據不足之理
    由。再按，於非公共場所或非公眾得出入之職業賭博場所，
    賭博財物者，處9,000元以下罰鍰。左列之物沒入之：因違
    反本法行為所生或所得之物。查禁物（第1項）。前項第1
    款沒入之物，以屬於行為人所有者為限；第2款之物，不問
    屬於行為人與否，沒入之（第2項）。供違反本法行為所用
    之物，以行為人所有者為限，得沒入之。但沒入，應符合比
    例原則（第3項）。社會秩序維護法第84條、第22條分別定
    有明文。又違反社會秩序行為之處罰，以行為時本法有明文
    規定者為限，社會秩序維護法第2條亦有明定。
五、經查：
(一)上開社會秩序維護法第84條規定應予處罰之行為，以行為人
    「於非公共場所或非公眾得出入」之「職業賭博場所」，而
    有「賭博財物」之行為，為其構成要件。縱然在現場，倘未
    實際參與賭博行為，自不得依上開規定處罰。酌之證人黃O
    德(95年出生，年籍資料詳卷)警詢中陳稱：警方進入當時有
    4人在賭桌上賭博，但不清楚是哪4人，因為都不認識，當天
    是要還款給「貝殼姊姊」，與友人即證人黃O揚(94年出生，
    年籍資料詳卷)在旁邊聊天等語；證人黃O揚陳稱:警方進入
    時大約有4至5人正在參與賭博，但實際人數不清楚，也沒有
    參與賭博等語；證人韋立強陳稱：撲克牌是證人曾O展(95年
    出生，年籍資料詳卷)、劉俊榮、韋立強及另一名不知姓名
    的賭客賭博在使用的等語；證人曾O展陳稱：警方進入時共
    有4人在賭博，證人曾O展是第一次參與賭博等語；證人劉俊
    榮陳稱:警方進來時，證人劉俊榮正在與其他4個人賭博，其
    他3名賭客是朋友，但因為不熟，所以不知道名字等語；證
    人施家賓陳稱:警方進入時桌上有4個牌咖在賭博，證人施家
    賓沒有賭博，是去吃螃蟹的等語；證人蔡O翰(95年出生，年
    籍資料詳卷)陳稱：當時有一些人在賭博，有一些人在吃螃
    蟹，證人蔡O翰沒有賭博等語；證人黃俊凱則陳稱：實際在
    賭博的人數並不確定，因為來來去去的等語。再佐上開地點
    空間狹小，僅有1張方形桌等情，亦有現場照片可稽，互參
    上情，可見上開證人所證並非虛假，可推知上開時、地為警
    查獲之人，僅有4至5人在現場實際參與賭博，且上開證人亦
    未指證異議人為有參與賭博之人。另以，互核上開各證人所
    證及原處分機關所提出搜索票、搜索扣押筆錄、扣押物品目
    錄表、現場及證物照片等件，扣案賭具及現金等物，上開證
    據資料僅能證明警方查緝之時，異議人在場之事實，尚不足
    以證明異議人為警查獲當時，正於該處參與或已完成賭博行
    為。因此逕予推認異議人於上開時地，確有原處分機關所指
    之違序行為，亦有可疑。
(二)原處分機關雖以證人韋畯登陳稱:當天查獲賭客9人...賭客
    輪流當莊家等語、證人黃俊凱陳稱:「妞妞」玩法為1人作莊
    ，與其他賭客對賭，最多9個閒家，現場9人在賭博等語為據
    ，然依證人韋畯登之筆錄，當時員警之提問係「現場分別何
    人」，而證人韋畯登固有說明在場人姓名，但並未指稱在場
    人均為賭客、亦未指稱現場之人均有參與賭博；證人黃俊凱
    之筆錄，則並記載實際有賭博之人數並不確定等語，是原處
    分機關上開援引證詞，尚難為不利於異議人之認定。
(三)又攜帶現金到場之原因，本有多種可能性，原處分機關既不
    能證明異議人有以身上持有之現金參與賭博行為，或該等現
    金係異議人贏得之賭金，自無法認定上開款項係異議人違反
    社會秩序維護法行為所生、所得或供違反該法所用之物，則
    原處分機關逕認異議人身上現金29,300元為賭資，依社會秩
    序維護法第22條予以沒入，即非適法，亦應予以撤銷。
六、綜上所述，異議人究竟有無違反社會秩序維護法第84條之違
    序行為，而於異議人身上查扣之現金29,300元究否為賭資，
    有如前所指之瑕疵，而未達到任何人均無可置疑之程度，是
    以原處分機關所為裁處及沒入，均無從維持。因而本件聲明
    異議為有理由，原處分機關裁處異議人罰鍰9,000元，及沒
    入異議人賭資29,300元，均應予撤銷，並為異議人不罰之諭
    知。
七、依社會秩序維護法第57條第2項後段，裁定如主文。 
中　　華　　民　　國　　110 　年　　12　　月　　7 　　日
                  刑事第四庭    法  官  許家偉
以上正本證明與原本無異。
本件裁定不得抗告。
中　　華　　民　　國　　110 　年　　12　　月　　7 　　日
                                書記官  張良煜